臺灣臺南地方法院民事裁定
110年度消債聲免字第8號
聲  請  人
即  債務人  劉延足  



相  對  人
即  債權人  國泰世華商業銀行股份有限公司

法定代理人  郭明鑑  
代  理  人  王行正    住○○市○○區○○○路○段000號八                        樓
相  對  人
即  債權人  兆豐國際商業銀行股份有限公司

法定代理人  張兆順  
代  理  人  林勵之  
相  對  人
即  債權人  花旗(台灣)商業銀行股份有限公司
                      設臺北市○○區○○路0號一樓至二樓  及十二樓至十六樓
法定代理人  莫兆鴻  
代  理  人  陳正欽  


相  對  人
即  債權人  滙豐(台灣)商業銀行股份有限公司
                      設臺北市○○區○○路○段000號十四                        樓
法定代理人  麥康裕  


相  對  人
即  債權人  聯邦商業銀行股份有限公司
                      設臺北市○○區○○○路○段000號   一、二樓
法定代理人  李憲章  
代  理  人  陳俊嘉  
相  對  人
即  債權人  元大商業銀行股份有限公司
                      設臺北市○○區○○○路○段00號一至三樓、五樓、八樓及00號一、二樓
法定代理人  翁健    
代  理  人  黃勝豐  
相  對  人
即  債權人  凱基商業銀行股份有限公司
                      設臺北市○○區○○○路○段000號一至三樓、000號
法定代理人  魏寶生  


相  對  人
即  債權人  台新國際商業銀行股份有限公司
                      設臺北市○○區○○○路○段00號一樓及地下一樓
法定代理人  吳東亮  


相  對  人
即  債權人  第一金融資產管理股份有限公司

法定代理人  施志調  
代  理  人  張修齊  
上列債務人因消費者債務清理事件聲請免責，本院裁定如下： 
    主  文
債務人劉延足應予免責。
    理  由
一、按法院裁定開始清算程序後，債務人有薪資、執行業務所得
    或其他固定收入，扣除自己及依法應受其扶養者所必要生活
    費用之數額後仍有餘額，而普通債權人之分配總額低於債務
    人聲請清算前2年間，可處分所得扣除自己及依法應受其扶
    養者所必要生活費用之數額者，法院應為不免責之裁定；債
    務人因消債條例第133條之情形，受不免責之裁定確定後，
    繼續清償達該條規定之數額，且各普通債權人受償額均達其
    應受分配額時，得聲請法院裁定免責，消費者債務清理條例
    （下稱消債條例）第133條前段、第141條定有明文。又消債
    條例第133條、第141條之立法目的在避免債務人濫用清算程
    序以獲免責，並敦促有清償能力者，利用薪資、執行業務所
    得或其他固定收入清償債務而受免責，以保障債權人可受最
    低清償。而為鼓勵債務人利用其薪資、執行業務所得或其他
    固定收入清償債務，以獲得免責，債務人縱因消債條例第13
    3條之情形，受不免責之裁定，如其事後繼續工作並清償債
    務，於清償額達該條所定之數額，且各普通債權人受償額均
    達依該數額應受分配額時，各債權人之債權已獲相當程度之
    清償時，自宜賦予其重建經濟之機會，此際債務人得聲請法
    院裁定免責。故債務人繼續清償達消債條例第133條所訂數
    額，聲請法院依同條例第141條規定裁定免責，法院即無裁
    量餘地，應為免責之裁定。
二、聲請意旨以：聲請人即債務人前經本院以109年度消債職聲
    免字第46號裁定不予免責後，繼續清償各債權人共計新臺幣
    （下同）164,850元，已逾債務人聲請清算前2年間，可處分
    所得扣除自己所必要生活費用之數額164,801元，爰依消債
    條例第141條規定聲請免責等語。
三、經本院依職權通知全體債權人及債務人就債務人是否應予免
    責表示意見，債權人之意見略述如下：
　㈠債權人滙豐(台灣)商業銀行股份有限公司陳述：債務人於110
    年6月24日清償20,340元等語。
　㈡債權人元大商業銀行股份有限公司陳述：債務人於110年6月2
    3日清償5,950元，請調查債務人是否有消債條例第133條及
    第134條所定不予免責事由之情形，並裁定債務人不免責等
    語。
　㈢債權人台新國際商業銀行股份有限公司陳述：債務人於110年
    6月23日清償17,130元，債務人每月收入為2萬元，扣除必要
    支出14,866元後，每月剩餘5,134元，自110年2月17日不免
    責裁定確定迄今，債務人竟能於短時間為鉅額清償，請調查
    債務人是否隱匿財產，若債務人舉債清償，反而令自己陷入
    另一經濟上困境，難期債務人得因免責而重建其經濟生活，
    不符消債條例第141條要件，不同意免責等語。
　㈣債權人第一金融資產管理股份有限公司陳述：債務人於110年
    6月23日清償36,920元，但未逾本院以109年度消債職聲免字
    第46號裁定不予免責附表所列應清償37,087元。債務人自97
    年間積欠本件信用卡債務，迄今僅清償上開金額，仍積欠高
    達40餘萬元未清償，不同意債務人免責等語。
　㈤債權人凱基商業銀行股份有限公司陳述：債務人於110年6月2
    3日清償4,340元，倘債務人現今收入扣除每月支出後尚有剩
    餘，請裁定債務人不免責等語。
　㈥債權人兆豐國際商業銀行股份有限公司陳述：債務人於110年
    6月23日清償29,870元，若其他債權人受償額業已達消債條
    例第141條規定之應受分配額，對於債務人聲請免責無其他
    意見等語。
　㈦債權人國泰世華商業銀行股份有限公司陳述：債務人於110年
    6月23日清償22,090元，應查明債務人其他債權人是否均有
    消債條例第141條規定受償，倘有一普通債權人受償額未達
    消債條例第141條規定之數額，應駁回債務人免責之聲請等
    語。
　㈧債權人花旗(台灣)商業銀行股份有限公司陳述：不同意債務
    人免責，請調查債務人是否有消債條例第133條及第134條所
    定不予免責事由之情形等語。
　㈨債權人聯邦商業銀行股份有限公司陳述：債務人不免責裁定
    後清償9,880元，依消債條例第142條規定，法院為不免責裁
    定後，普通債權人受償額達其債權額之百分之20上，債務人
    始可免責，如未達上開規定，即不符合免責等語。
四、經查：
　㈠債務人於108年9月17日向本院聲請清算，經本院以108年度消
    債清字第39號裁定債務人自109年3月3日下午5時起開始清算
    程序，續由本院司法事務官以109年度司執消債清字第14號
    執行清算程序，因債務人名下並無不動產，亦無車輛、股票
    、基金、黃金存摺等，僅有未達百元之郵局存款，而其投保
    之保單並無保單價值準備金或解約金，債務人並無有價值財
    產可處分變價，債務人無財產足敷清償清算財團費用、財團
    債務，本院司法事務官於109年6月18日裁定清算程序終止。
    嗣後本院以債務人有消債條例第133條所定不免責事由，且
    未經普通債權人全體同意其免責為由，於110年1月15日以10
    9年度消債職聲免字第46號裁定諭知不予免責，於110年2月1
    7日確定等情，業經本院依職權調閱本院108年度消債清字第
    39號卷宗、109年度司執消債清字第14號、109年度消債職聲
    免字第46號卷宗查明屬實，是債務人依消債條例第141條規
    定聲請免責，依上列規定及說明，本院自應依聲請人是否已
    清償達消債條例第133條規定之數額及各普通債權人受償額
    是否均達其應受分配額為免責與否之認定。
　㈡按法院依消債條例第133條規定所為之不免責確定裁定，如已
    明確認定聲請人最低清償額度，則其後受理聲請免責事件之
    法院應盡量採與系爭不免責裁定相同標準認定，以符誠信，
    俾免造成突襲性裁判。惟若前裁定適用法規顯有錯誤，或未
    明確認定債務人最低清償額度，或有漏未斟酌之重要證物，
    或發現未經斟酌之新事證，足以影響最低清償額度之認定時
    ，後程序法院基於調查結果，自得自行認定（司法院民事廳
    101年第2期民事業務研究會第7號消債條例法律問題研審小
    組意見意旨，可資參照）。經查，本院109年度消債職聲免
    字第46號裁定認定債務人聲請清算前2年間，可處分所得為4
    80,000元，扣除其個人必要之生活費用315,199元後，餘額
    為164,801元，而本件全體普通債權人於清算程序均未受分
    配，是債務人於該不免責裁定確定後應繼續清償之最低總額
    應為164,801元，應堪認定。債務人於上開不免責裁定確定
    後，繼續清償債務共計164,850元（詳如本裁定附表一「債
    務人清償金額」欄），已達其可處分所得扣除必要生活費用
    後之餘額，且各債權人之受償額均已達其應受分配額（
　　詳如本裁定附表一「繼續清償至消債條例第141條所定各債
    權人最低應受分配額之數額」欄），業據債務人提出郵政跨
    行匯款申請書影本9紙為證(見本院卷第15-19頁)，並有各債
    權人陳報狀在卷可憑；又本院109年度消債職聲免字第46號
    裁定附表就「繼續清償至消債條例第141條所定各債權人最
    低應受分配額之數額」欄因計算錯誤所生誤載，已影響債務
    人最低清償額度之認定，應以本裁定附表二始為正確（本裁
    定附表二★為更正後之數額），依上開說明，本院基於調查
    結果，自得自行認定。綜上，足認債務人因消債條例第133
    條之規定，受不免責之裁定確定後，已繼續償還債權人達該
    條規定之數額，且各普通債權人受償額均達其應受分配額，
    已符合消債條例第141條第1項所規定之免責事由，是債務人
    依消債條例第141條規定聲請免責，應予准許。
　㈢至債權人元大商業銀行股份有限公司、台新國際商業銀行股
    份有限公司、第一金融資產管理股份有限公司、凱基商業銀
    行股份有限公司、花旗(台灣)商業銀行股份有限公司、聯邦
    商業銀行股份有限公司雖陳述不同意債務人免責乙節，惟按
    ，債務人於清算程序後，原則上應予免責，例外有消債條例
    第133條或第134條之情形，始不予免責。債務人前因有消債
    條例第133條之情形而裁定不予免責，惟其於不免責裁定確
    定後，已繼續清償達該條規定之數額，且各普通債權人受償
    額均達其應受分配額時，於債務人依消債條例第141條規定
    再次聲請免責時，法院即應裁定予以免責，並無裁量之餘地
    （臺灣高等法院暨所屬法院104年法律座談會民事類提案第2
    4號問題㈡之研討結果意見參照），是債權人元大商業銀行股
    份有限公司、台新國際商業銀行股份有限公司、第一金融資
    產管理股份有限公司、凱基商業銀行股份有限公司、花旗(
    台灣)商業銀行股份有限公司、聯邦商業銀行股份有限公司
    前開主張，均不足據為債務人應不免責之理由。
五、綜上所述，本件債務人因消債條例第133條之情形，受不免
    責之裁定確定後，繼續清償達消債條例第133條所定之數額
    ，且各普通債權人受償額均達其應受分配額（詳如附表所示
    ），已符合消債條例第141條所規定之免責要件，從而，債
    務人聲請免責，為有理由，應予准許。
中　　華　　民　　國　　110 　年　　8 　　月　　6 　　日
                  消債法庭法  官　張桂美
以上正本證明與原本無異。
如不服本裁定，應於送達後10日內向本院提出抗告狀，並繳納抗
告裁判費新台幣1,000元整。
中　　華　　民　　國　　110 　年　　8 　　月　　6 　　日
                          書記官  蘇冠杰
附表一      普通債權人 債權總額（本院109年度司執消債清字第14號確定之債權表） 債權額比例 清算程序中已受分配之金額 繼續清償至消債條例第141條所定各債權人最低應受分配額之數額(即164,801元乘以債權額比例，小數點以下四捨五入) 債務人清償金額 台新國際商業銀行股份有限公司 213,136元 10.39％ 0元 17,123元 17,130元 花旗（台灣）商業銀行股份有限公司 228,043元 11.12％ 0元 18,326元 18,330元 元大商業銀行股份有限公司 74,098元 3.61％ 0元 5,949元 5,950元 國泰世華商業銀行股份有限公司 274,874元 13.4％ 0元 22,083元 22,090元 聯邦商業銀行股份有限公司 122,907元 5.99％ 0元 9,872元 9,880元 凱基商業銀行股份有限公司 54,003元 2.63％ 0元 4,334元 4,340元 滙豐(台灣)商業銀行股份有限公司 253,178元 12.34％ 0元 20,336元 20,340元 兆豐國際商業銀行股份有限公司 371,656元 18.12％ 0元 29,862元 29,870元 第一金融資產管理股份有限公司 459,400元 22.4％ 0元 36,915元 36,920元 總            計 2,051,295元 100％ 0元 164,801元 164,850元 

附表二：（新臺幣，元以下四捨五入）                              編號  債  權   人 債權總額 公告之債權比例 債務人依消債條例第133條規定所應清償之最低總額 繼續清償至消債條例第141條所定各債權人最低應受分配額之數額(計算式如註1) 消債條例第142條所定債權額20％ 繼續清償至消債條例第142 條所定債全額20％之數額(計算式如註2) 1 台新國際商業銀行股份有限公司 213,136元 10.39％ 17,123元 ★17,123元 42,627元 42,627元 2 花旗（台灣）商業銀行股份有限公司 228,043元 11.12％ 18,326元 ★18,326元 45,609元 45,609元 3 元大商業銀行股份有限公司 74,098元 3.61％ 5,949元 ★5,949元 14,820元 14,820元 4 國泰世華商業銀行股份有限公司 274,874元 13.4％ 22,083元 ★22,083元 54,975元 54,975元 5 聯邦商業銀行股份有限公司 122,907元 5.99％ 9,872元 ★9,872元 24,581元 24,581元 6 凱基商業銀行股份有限公司 54,003元 2.63％ 4,334元 ★4,334元 10,801元 10,801元 7 滙豐(台灣)商業銀行股份有限公司 253,178元 12.34％ 20,336元 ★20,336元 50,636元 50,636元 8 兆豐國際商業銀行股份有限公司 371,656元 18.12％ 29,862元 ★29,862元 74,331元 74,331元 9 第一金融資產管理股份有限公司 459,400元 22.4％ 36,915元 ★36,915元 91,880元 91,880元 10總         計  2,051,295元 100％ 164,801元 ★164,801元 410,259元 410,259元 備註： 本附表債權總額欄所示數額、公告債權比例欄，係依本院109年度司執消債清字第14號清算事件109年4月30日公告之債權表所示無擔保及無優先債權人債權比率、債權總額為據（見本院司執消債清字卷第131-133頁）。 本院109年度司執消債清字第14號清算事件109年4月30日公告之債權表所示劣後債權，依消債條例第29條、消債條例施行細則第39條之規定，不計入債權總額。        註1：繼續清償至消債條例第141條第1項所定各債權人最低應受分配額之數額＝債務人依消債條例第133條規定所應清償各債權人之最低總額－各債權人分配受償額。 註2：繼續清償至消債條例第142條所定債權額20％之數額＝消債條例第142條所定各債權人債權額之20％－各債權人分配受償額。